【裁判字號】    91,訴,1391
【裁判日期】    920418
【裁判案由】    違反毒品危害防制條例
【裁判全文】
臺灣臺南地方法院刑事判決                        九十一年度訴字第一三九一號
    公  訴  人  臺灣臺南地方法院檢察署檢察官
    被      告  癸○○
    指定辯護人  本院公設辯護人  丙○○
    被      告  辛○○
    選任辯護人  賴鴻鳴律師
                莊信泰律師
                黃俊達律師
    被      告  丁○○
    選任辯護人  彭大勇律師
                蘇正信律師
                蔡弘琳律師
右列被告因毒品危害防制條例案件，經檢察官提起公訴（九十一年度偵字第九三二五
號、第九三二六號、第九三二七號、第九四一六號），本院判決如左：
    主  文
癸○○意圖販賣而持有第二級毒品，累犯，處有期徒刑參年，安非他命柒包（驗後含
包裝袋淨重貳拾柒點零肆公克）沒收銷燬之；又意圖販賣而持有第一級毒品，累犯，
處有期徒刑伍年陸月，海洛因參包（驗後含包裝袋淨重參拾肆點伍伍公克）沒收銷燬
之。應執行有期徒刑捌年，海洛因參包（驗後含包裝袋淨重參拾肆點伍伍公克）、安
非他命柒包（驗後含包裝袋淨重貳拾柒點零肆公克）沒收銷燬之。
辛○○販賣第二級毒品，處有期徒刑柒年陸月，安非他命柒包（驗後含包裝袋淨重貳
拾柒點零肆公克）沒收銷燬之，販賣毒品所得新臺幣貳萬元沒收，如全部或一部不能
沒收時，以其財產抵償之；又販賣第一級毒品，處有期徒刑拾貳年，海洛因參包（驗
後含包裝袋淨重參拾肆點伍伍公克）沒收銷燬之，販賣毒品所得新臺幣拾萬元沒收，
如全部或一部不能沒收時，以其財產抵償之。應執行有期徒刑拾捌年，海洛因參包（
驗後含包裝袋淨重參拾肆點伍伍公克）、安非他命柒包（驗後含包裝袋淨重貳拾柒點
零肆公克）沒收銷燬之，販賣毒品所得新臺幣拾貳萬元沒收，如全部或一部不能沒收
時，以其財產抵償之。
丁○○意圖販賣而持有第一級毒品，處有期徒刑拾年陸月，海洛因肆包（驗後含包裝
袋淨重壹壹貳點伍壹公克）沒收並銷燬之、強力磁鐵盒壹只沒收。
    事  實
一、癸○○於民國八十七年十一月間，因二犯施用第二級毒品罪，經臺灣臺南地方法
    院判處有期徒刑六月確定，於九十年七月十六日執行完畢，仍不知悔改，除繼續
    施用第一級毒品與第二級毒品（另案三犯施用毒品罪，業經提起公訴並執行強制
    戒治）外，基於意圖販賣第一級毒品海洛因與第二級毒品安非他命營利之意思，
    先與辛○○約定於九十一年八月三十一日夜間十二時許，至辛○○位於臺南縣鹽
    水鎮不詳地址之四樓住處屋內，向辛○○購買新臺幣（下同）二萬元的安非他命
    ，再於同年九月四日夜間八時三十分許，至其友人己○○所承租位於鹽水鎮○○
    街八十二巷八十弄十三號四樓屋內，向辛○○購買十萬元海洛因，一併給付十二
    萬元給辛○○而取得淨重二十二．七九公克之第二級毒品安非他命七包與淨重三
    十四．五五之第一級毒品海洛因三包。癸○○購得海洛因後，於同年九月四日夜
    間九時四十五分許，攜帶上開毒品離開上開處所，準備返回住處擇機販賣，於行
    至鹽水鎮○○街八十二巷八十弄停車場時，為警攔截盤查，癸○○自行從手提袋
    內取出上開二十七．０四公克之毒品海洛因二包與二十二．七九公克之安非他命
    七包而予以逮捕，於翌（五）日下午四時四十分解送臺灣臺南地方法院檢察署後
    ，經該署法警檢查其身體時，再從其身上查獲淨重七．五一公克之海洛因一包。
二、辛○○曾於八十四年至八十五年間，因違反麻醉藥品管理條例與藥事法等罪，經
    臺灣高等法院臺南分院判處有期徒刑七年六月確定，入監服刑後，於八十八年十
    二月二十三日假釋出獄，尚未期滿，又於八十九年九月至十月間，因販賣第二級
    毒品安非他命，經臺灣高雄地方法院檢察署檢察官提起公訴，現在臺灣高雄地方
    法院審理中，仍不知悔改，先於九十一年八月三十一日夜間十二時許，基於營利
    之意圖，在鹽水鎮某不詳地址之四樓住處屋內，販賣二萬元之第二級毒品安非他
    命給癸○○，迨癸○○於同年九月四日夜間八時三十分許，至鹽水鎮○○街八十
    二巷八十弄十三號四樓屋內拿取安非他命時，辛○○又基於營利意圖販賣十萬元
    第一級毒品海洛因給癸○○，癸○○一併交付十二萬元給辛○○，並由辛○○交
    付癸○○所購買淨重二十二．七九公克之第二級毒品安非他命七包與淨重二十七
    ．０四公克之第一級毒品海洛因二包。
三、丁○○曾於八十四年二月間，因違反麻醉藥品管理條例與肅清煙毒條例罪，經臺
    灣高等法院高雄分院判處有期徒刑三年十月確定，復於八十六年六月間，因違反
    肅清煙毒條例罪，經臺灣高雄地方法院判處有期徒刑三年三月確定，入監服刑後
    ，於八十九年五月二十六日假釋出獄，尚未期滿，亦不知悔改，因辛○○聯絡丁○○購買第一級毒品海洛因，丁○○乃基於意圖販賣海洛因之犯意，於九十一年
    九月四日夜間某時，自高雄縣蔦松鄉高雄圓山飯店對面之土雞城與朋友吃完飯後
    ，駕駛ＺＫ─５３５３號牌小客車攜帶淨重一一二．五一公克之三大包與一小包
    海洛因（其中一大包，係以強力磁鐵盒吸附在該輛小客車後行李箱下保險桿底盤
    ，另二大包與一小包藏放身上），載乙○○（由檢察官另案移轉臺灣屏東地方法
    院檢察署偵辦）一同至高速公路新營交流道等候辛○○，再由辛○○騎機車至該
    處導引丁○○駕駛該輛小客車駛至鹽水鎮○○街八十二巷八十弄停車場時，辛○○與丁○○見埋伏該處之警員出現，立即分頭逃竄，丁○○並將藏放身上之二大
    包與一小包海洛因丟棄在地，仍為警當場逮捕辛○○與丁○○二人，並起出扣得
    上開淨重一一二．五一公克之三大包與一小包海洛因。
四、案經臺南縣警察局移送臺灣臺南地方法院檢察署檢察官偵查起訴。
    理  由
一、訊據被告癸○○、丁○○坦承於右揭時地持有第一級毒品海洛因與第二級毒品安
    非他命為警查獲，但被告癸○○、丁○○與辛○○三人均否認販賣毒品，被告癸○○辯稱被查獲之海洛因與安非他命係向被告辛○○購得供自己施用云云；被告
    丁○○辯稱被查獲之海洛因係王清富於二月前拿來，向其借二十六萬元，說一陣
    子來拿，結果非但未拿回去，反向五甲派出所報案，警察去搜沒有搜到，因其本
    人與阿卿（即被告辛○○之同居人子○○）均沒有吸海洛因，故將海洛因拿到鹽
    水來想要寄放在「阿卿」處云云；被告辛○○辯稱被告癸○○手提袋內之毒品，
    並非其賣給被告癸○○，被告癸○○於九十一年九月四日找伊兜售毒品，竟反咬
    係伊賣毒與癸○○；伊因阿卿以電話聯絡伊，說有朋友要來，叫伊去接，伊不知
    被告丁○○為何帶海洛因來云云。經查：
（一）被告癸○○、丁○○部分
  (1)右揭時地，癸○○分別以二萬元及十萬元向辛○○購得安非他命及海洛因等情，
    業據癸○○坦承不諱，復有移送機關警員於右揭時地，在被告癸○○手提袋內查
    獲之白粉二包，經檢驗後為淨重二十七．０四公克（含包裝袋）之海洛因，另七
    包為淨重二十二．七九公克（含包裝袋重）之安非他命，臺灣臺南地方法院檢察
    署法警在被告癸○○身上查獲之白粉一包，為淨重七．五一公克（含包裝袋）之
    海洛因，有法務部調查局第000000000號、第000000000號鑑
    驗通知書、內政部警政署刑事警察局九十一年九月二十四日刑鑑字第０九一０二
    四二三三一號鑑驗通知書在卷可稽。另被告丁○○在查獲現場丟棄之二大包與一
    小包白粉，及以強力磁鐵吸附在ＺＫ─５３５３號牌小客車後行李箱下保險桿底
    盤之一大包白粉，為淨重一一二．五一之海洛因，亦有法務部調查局九十一年十
    月八日調科壹字第二００００四０七一號鑑驗通知書及現場查獲照片在卷可參，
    則被告癸○○與丁○○被查獲時，攜帶數量甚多之毒品海洛因與安非他命，實甚
    明確。
  (2)被告癸○○被查獲後，就其第一次向辛○○購買毒品的時間，雖於警訊及偵查中
    有九十一年八月底及九一十年九月二日二種說法，且有反覆，惟被告癸○○自九
    十一年十一月十三日偵查中最後一次訊問時即表示第一次購買毒品的時間係「九
    十一年八月底」，迄本院審理數次庭訊時，均一致供稱第一次向辛○○係九十一
    年八月三十一日或九十一年八月底。參酌癸○○於九十一年十一月十三日偵查訊
    筆錄中陳明「第二次偵訊時與辛○○一起訊問時，辛○○有恐嚇我說對他不利的
    人，要讓他斷手斷腳，叫另外三個做假口供指證我販賣，叫丁○○說他出去後幫
    他的忙去斷『里長伯』的手腳，我才無奈說東西我在外面買的」，及同日之警訊
    筆錄「於第二次開庭時，當時我與辛○○搭同輛囚車，及在地檢署我們關在同一
    囚室，他就向我說，我住在永康永二街十二樓大樓，我老婆叫蘭仔，要我配合他
    的說法，不然要對我及家人不利。我因很害怕所以就翻供說毒品是交流道外購買
    毒品進來。又說我們之間有仇恨，我在喜歡他女朋友，當日是要談判，被警方查
    獲的毒品不是向他買的等等。又說如有不從，要叫當日被警方一同帶回的三人陳
    重安、李宗杰、林松華說當日要去向我購買毒品，所以才翻供」，則被告癸○○
    於警訊及偵查中就第一次購買毒品時間迭有反覆，即非無由。況供出毒品來源，
    因而破獲，依毒品危害防制條例第十七條之規定，僅有減輕其刑，並非全然無責
    ，而販賣毒品或意圖販賣而持有毒品，法定最輕本刑為五年以上有期徒刑之重罪
    ，癸○○供出上情，縱能減輕，亦難逃刑責，依一般人之經驗法則，若無其事，
    實無故為上開不利於己供述之必要。被告癸○○前開第一次購買毒品的時間，本
    院認為以其於本院所陳之九十一年八月三十一日夜間，為真實可採。
  (3)被告丁○○雖辯稱被查獲之海洛因淨重一一二．五一公克係王清富向伊借二十六
    萬元，質押伊處，伊因與王清富間有閒隙，王清富當天報警，伊恐警方前來搜索
    ，才想到要把該批海洛因寄放在子○○（辛○○之女友）處，伊無販賣意圖云云
    。惟被告丁○○於本件所攜帶之海洛因價值不菲，若係王清富所有，王清富可自
    行尋找買主脫手賺錢，應無向被告丁○○借錢，再質押價值超過二十六萬元之海
    洛因與丁○○之必要。丁○○前開就毒品來源之供述，與常情有違，已難採信。
    且丁○○手中海洛因價值不少，縱要寄放，亦應寄放在至親好友或者有一定信賴
    度之人處，然依丁○○於本院審理時所述，伊與乙○○正式在一起沒幾天，之前
    也沒交往多久（其於本院九十二年一月十三日筆錄之供述），而子○○與乙○○
    是在一家小吃店上班認識的，陸陸續續有連絡，當天晚上乙○○沒有打電告訴子
    ○○，說乙○○要去找子○○（詳九十二年二月十四日子○○之證述），乙○○
    到庭證稱案發當天因載伊表姊回新市，伊自己在車上想打電話給子○○，才告訴
    丁○○（其於本院九十二年三月十日筆錄之證述），則丁○○係透過其女友乙○○才知道有子○○此人，丁○○與乙○○係同居關係，但子○○則係丁○○同居
    人偶爾連絡之友人，丁○○與子○○間係並非深交，足可認定。丁○○費盡功夫
    ，把價值不輕之海洛因裝盒後再置入汽車後保險桿內，可見其對海洛因之重視，
    惟丁○○竟會將其重視之海洛因，遠從高雄帶臺南鹽水，卻是要寄放給一個伊不
    熟識之子○○，顯與事理有違。況當夜乙○○打電話過去，接話者並非子○○而
    係子○○之同居男友辛○○，丁○○與辛○○關係更為疏遠，而丁○○辯稱此行
    目的就是要寄放該批市價頗高之海洛因，丁○○在找不到子○○的情形下，依常
    情應另覓其他可信賴之人寄放海洛因，當夜實無與辛○○接洽之理，但丁○○卻
    違反常情地任由乙○○以行動電話連絡辛○○，再與辛○○約在新營交流道後，
    尾隨辛○○之機車至查獲之停車場，再再顯示丁○○辯稱欲將海洛因寄放在子○○處，為事後卸責之詞，難以採認。
  (4)次按實務上有謂「販賣」係指意圖營利而販入或賣出而言，與民法上買賣意義不
    盡相同，又販賣化學合成麻醉藥品罪所稱之「販賣」，並不以販入以後復行賣出
    為構成要件，只要以營利意圖，「購入」或「賣出」，有一於此其犯罪即已完成
    ，最高法院八十年台上字第五九七六號裁判及二十五年非字第一二三號、六十九
    年台上字第一六七五號判例可資參照，依此推論，毒品危害防制條例第五條之意
    圖販賣而持有毒品罪，須以行為人買入毒品時並無販賣之意圖，嗣後變更為販賣
    之意圖而持有者始足當之，惟被告癸○○、丁○○既否認有販賣之犯行，自無從
    認定其買入毒品之初是否已有販賣意圖，然本案從扣案毒品數量，癸○○部分為
    海洛因三包驗後淨重（含包裝袋）三十四‧五五公克、安非他命七包總毛重（含
    包裝袋）二十二‧七九公克，丁○○部分為海洛因四包，淨重高達（含包裝袋）
    一一二‧五一公克，均顯非一個人幾次之毒品吸食量可以消化，被告癸○○辯稱
    因痛風，故大量購入，被告丁○○辯稱欲寄放子○○云云，均與常理不合，難以
    採信。本件雖無足夠之證據資料可以認定癸○○、丁○○二人以何種計價方式將
    該批毒品購入後，再以何種計價方式將毒品賣出圖利，而論究被告癸○○、丁○○二人販賣毒品之刑責，惟從渠二人查獲時手中持有的毒品量客觀上可以推知癸○○、丁○○二人持有各該批毒品後，會將渠二人手中之毒品賣出得利。本件被
    告癸○○、丁○○部分既無法認定被告二人販入毒品之初即有販賣意圖，依罪疑
    從輕法理，應僅論以意圖販賣而持有毒品罪，而非販賣毒品罪。
（二）被告辛○○部分
  (1)辛○○雖辯稱係癸○○攜帶毒品前往伊住處欲販售與伊，沒想到癸○○為求邀獲
    減刑，竟反咬伊一口，謂係伊販賣毒品與伊云云。惟按諸常情，若如辛○○所言
    ，係癸○○攜帶毒品欲向辛○○兜售，在資訊發達，人手一支行動電話之今日，
    雙方應就數量價額均先以行動電話或一般市內電話達成合意，再由癸○○攜帶約
    定數量之毒品前往交付辛○○並收錢才是。則被告癸○○離開辛○○住處為警查
    獲時，從癸○○身查獲的應是交易毒品所得的大筆款額，而不是大批的毒品。然
    而癸○○為警查獲時，身上竟是三包海洛因（含在地檢署查獲的一包）及安非他
    命七包？足見癸○○從其居住之臺南市趕往鹽水鎮，找到辛○○後，是以金錢向
    辛○○購買毒品，而非攜帶毒品前往辛○○住處販售與辛○○。辛○○辯稱係癸○○販賣毒品與伊一節，與客觀事證不符，難以採信。
  (2)被告癸○○如何以0000000000號行動電話聯絡被告辛○○使用之00
    00000000號行動電話，向被告辛○○購買海洛因與安非他命，雙方如何
    交易情形，業據被告癸○○指稱「第一次跟辛○○買安非他命大約是在八月三十
    一日晚上十二時許，我買了二萬元，但還沒付錢，當天晚上四、五時許我離開鹽
    水鎮，這筆錢我到九月四日晚上快八時許，我到辛○○住處跟他買了十萬元的海
    洛因，交給阿卿十二萬元，錢是阿卿點的」（詳本院九十二年一月九日筆錄），
    並有該二號電話通話紀錄可稽，且被告癸○○九月四日在鹽水鎮○○街八十二巷
    八十弄十三號四樓屋內向辛○○購買毒品時聽聞辛○○與乙○○之聯絡電話，才
    得知當夜辛○○尚有另筆與丁○○之毒品交易，嗣癸○○自辛○○處出來，下樓
    行至該大樓停車場時為警查獲後，才能主動向警方表示被告辛○○即將另有毒品
    交易，警方埋伏該處不久，隨即發現被告辛○○騎機車導引被告丁○○駕駛ＺＫ
    ─５３５３號牌小客車至該處停車場，被告辛○○與丁○○見狀分頭逃竄，經逮
    捕被告丁○○並查獲被告丁○○車後保險桿內淨重一一二．五一公克之海洛因等
    情，不僅被告癸○○供述甚詳，核與臺南縣警察局查獲員警戊○○、庚○○、壬○○、甲○○等人到場結證內容相合，且有現場查獲照片八幀卷附可稽。被告癸○○若無向辛○○購買毒品，如何能有機會知悉辛○○當夜另有毒品交易？又怎
    敢在遭警方查獲後，向警方陳明辛○○即將有另筆毒品交易外，還陪同警方在現
    場埋伏？讓警方得以守株待兔，一舉查獲被告丁○○與其所攜帶數量龐大之海洛
    因？足認被告癸○○所供向辛○○購買毒品二次，一次安非他命二萬元，一次海
    洛因十萬元等情，應為真實可採，被告辛○○所辯為卸責之詞，不足採信。
  (3)被告癸○○前開指稱購買毒品而交付辛○○之十二萬元雖未經扣案，惟案發當夜
    警方查獲癸○○後，因癸○○向警方主動表示辛○○另有毒品交易，警方為免打
    草驚蛇，使辛○○有所警覺而在查獲之停車場埋伏，詳如前述，因而未上樓對辛○○之上開住處進行緊急搜索，亦未對在現場出現幾次之辛○○女友子○○進行
    盤查，此經當夜帶隊之隊長戊○○到場證述甚詳（詳九十二年二月十四日筆錄）
    ，核與戊○○之隊員即同日到場進行埋伏之員警壬○○證述「九月四日當夜子○○確在查獲現場大樓樓梯口出現二、三次，且看一看就上去，不知道在幹什麼」
    內容相符，可見被告癸○○前開就購毒經過所為供述並非無據，亦難以購買毒品
    之對價十二萬元未扣案，即遽指癸○○所述均為虛偽捏造。
  (4)至於被告癸○○向辛○○二次購買毒品的地點，依癸○○九十一年十一月十三日
    在偵查中所述「鹽水鎮○○○路，他（指辛○○）在那條路上有二間房子，一個
    是他整層租，另一個是與人分租，都是四樓，八月底是整層租的，九月四日被查
    獲是在分租的地方買的」，其就購買毒品之地點，雖未能明確其門牌號碼，惟癸○○戶籍在臺南市鎮名稱不熟，合於常情，其能指出辛○○在鹽水
    鎮有二處住處，顯非憑空杜撰。綜上所述，被告癸○○指述伊向被告辛○○購買
    毒品二次，一次在九十一年八月三十一日夜間十二時許在辛○○位於鹽水鎮某四
    樓住處購買安非他命二萬元，一次在九十二年九月四日夜間八時三十分許，在鹽
    水鎮○○街八十二巷八十弄十三號四樓屋內購買海洛因十萬元，應為真實可採，
    辛○○販賣第一、二毒品犯行，事證明確，堪以認定。
三、核被告辛○○所為，係犯毒品危害防制條例第四條第一項販賣第一級毒品罪與同
    條第二項販賣第二級毒品罪。被告癸○○所為，係犯同條例第五條第一項意圖販
    賣而持有第一級毒品罪與同條第二項意圖販賣而持有第二級毒品等罪，被告丁○○所為，係犯同條例第五條第一項意圖販賣而持有第一級毒品罪。被告辛○○販
    賣第一級及第二級毒品前持有第一、二級毒品行為，分別為其事後販賣第一、二
    級毒品行為所吸收，均不另論處。被告辛○○與癸○○所犯上開二罪間，犯意各
    別，罪名互異，應分別依刑法第五十條規定併合處罰。又被告癸○○於八十七年
    十一月間，因二犯施用第二級毒品罪，經臺灣臺南地方法院判處有期徒刑六月確
    定，於九十年七月十七日執行完畢，有臺灣高等法院被告全國前案紀表及臺灣臺
    南地方法院檢察署刑案資料查註紀錄表可證，其於有期徒刑執行完畢後，五年以
    內再犯本件有期徒刑以上之罪，為累犯，應依刑法第四十七條規定加重其刑。被
    告癸○○雖犯毒品危害防制條例第五條第一、二項之罪，惟其供出毒品來源，因
    而破獲辛○○販賣毒品情事，其所犯二罪均應依該條例第十七條規定減輕其刑，
    並依刑法第七十一條第一項之規定先加後減。被告辛○○雖販賣第一級毒品與被
告癸○○，惟其販賣次數均僅有一次，量亦非龐大，如據此即就其販賣第一級毒
    品罪量處法定最低度刑─無期徒刑，實嫌過重，客觀上足以引起一般之同情，爰
    依刑法第五十九條之規定減輕其刑。審酌被告三人均有施用毒品前科，不知戒除
    毒癮，反而積習愈深，變本加厲，癸○○、丁○○欲販賣毒品而持有大量毒品，
    辛○○則販賣毒品謀取暴利，事後除癸○○就購買毒品來源有所說明外，三人就
    自己所涉之犯行均否認，並參酌三人經手的毒品數量，對社會可能之危害等一切
    情狀，就其三人所犯之罪，分別量處如主文所示之刑，癸○○、辛○○二人並定
    其應執行刑。扣案如主文所示之海洛因及安非他命，為第一級及第二級毒品，業
    經鑑定明確，有各該鑑定書卷附可稽，詳如前述，均應依法宣告沒收並銷燬之。
    辛○○販賣毒品所得新臺幣拾貳萬元，雖未扣案，惟仍應依法宣告沒收，且如全
    部或一部不能沒收時，應以其財產抵償之。磁鐵盒一只為被告丁○○所有，供犯
    罪所用之物，亦依法宣告沒收。
據上論斷，應依刑事訴訟法第二百九十九條第一項前段，毒品危害防制條例第四條第
一、二項、第五條第一、二項、第十七條、第十八條第一項、第十九條第一項、刑法
第十一條前段、第四十七條、第五十九條、第五十一條第五款、第三十八條第一第二
款判決如主文。
中      華      民      國      九十二      年      四    月    十八    日
                              臺灣臺南地方法院刑事第二庭
                                      法  官  陳振謙
右正本證明與原本無異
如不服本判決應於送達後十日內向本院提出上訴狀
                                      書記官  古屏榮
中      華      民      國      九十二      年      四    月  二十一    日
附錄本案論罪科刑法條全文：
毒品危害防制條例第四條
  製造、運輸、販賣第一級毒品者，處死刑或無期徒刑；處無期徒刑者，得併科新臺
  幣一千萬元以下罰金。
  製造、運輸、販賣第二級毒品者，處無期徒刑或七年以上有期徒刑，得併科新臺幣
  七百萬元以下罰金。
毒品危害防制條例第五條
  意圖販賣而持有第一級毒品者，處無期徒刑或十年以上有期徒刑，得併科新臺幣七
  百萬元以下罰金。
  意圖販賣而持有第二級毒品者，處五年以上有期徒刑，得併科新臺幣五百萬元以下
  罰金。


司法院資訊處製作；財團法人民間司法改革基金會備份。
